臺灣臺中地方法院民事判決
110年度中簡字第2924號
原      告  邱康詔  
被      告  詹雲淳  
訴訟代理人  王建文  
上列被告因過失傷害案件，經原告提起損害賠償之刑事附帶民事
訴訟（本院110年度交附民字第291號），經刑事庭裁定移送前來
，本院於民國111年2月11日言詞辯論終結，判決如下：
    主      文
一、被告應給付原告新臺幣56,970元，及自民國109年7月17日起
    至清償日止，按週年利率百分之5計算之利息。
二、原告其餘之訴駁回。
三、訴訟費用新臺幣1,000元由被告負擔。
四、本判決原告勝訴部分得假執行。但被告以新臺幣56,970元為
    原告預供擔保，得免為假執行。
    事實及理由
壹、程序事項：
    本件原告起訴時原聲明為「被告應給付原告新臺幣（下同）
    175,610元，及自起訴狀繕本送達之翌日起至清償日止，按
    週年利率5%計算之利息」（見交附民卷第5頁）。嗣最終變
    更聲明為「被告應給付原告166,970元，及自附民狀繕本送
    達翌日起至清償日止，按週年利率5%計算之利息」（見本院
    卷第41頁），核屬減縮應受判決事項之聲明，依民事訴訟法
    第255條第1項第3款規定，應予准許。
貳、實體事項：
一、原告主張：
  ㈠被告於民國109年10月29日12時30分許，駕駛車牌號碼0000-0
    0號自小客車，將該車停在臺中市○○區○○路0段000號前並下
    車置放物品後，再上車駕駛上開車輛正欲離開時，本應注意
    汽車行駛起步時，應注意前後左右有無車輛行人，並應讓行
    進中之車輛優先通過，而依當時情形天氣晴朗、日間光線充
    足、路面狀況良好、無缺陷及障礙、視距良好，並無不能注
    意之情事，竟未讓行進中之車輛通行，即貿然自向上路往大
    墩十一街方向起步往文心路內側車道左切而行，適有原告騎
    乘車號000-0000號普通重型機車（下稱系爭機車），亦沿文
    心路1段由向上路往大墩十一街方向行駛，被告駕駛之自小
    客車左車頭與原告騎乘之機車右車身，在文心號1段330號前
    發生碰撞（下稱系爭車禍），原告因而受有右胸挫傷、右肩
    、右肘、右前臂、雙手、右膝擦傷挫傷等傷害。
　㈡原告因被告之不法侵害行為受有以下損害：醫療費用1,610元
    、增加生活上費用2,080元、機車修理費用12,910元（含5折
    舊後零件費用2,010元、工資10,900元）、安全帽費用370元
    、精神慰撫金150,000元。
　㈢爰依侵權行為之法律關係提起本件訴訟，請求被告就原告上
    開損害負賠償責任等語。並聲明：⒈如程序事項變更後聲明
    所示。⒉願供擔保，請准宣告假執行。
二、被告抗辯：對原告請求醫療費用及增加生活上需要費用共3,
    690元、修理機車費中之折舊後零件費2,010元、安全帽費用
    370元，及系爭車禍被告應負全部責任，均不爭執。但關於
    原告請求修理機車費用中之拆裝修理工資10,900元，認過高
    ，且按多數車行估價，零件費用内已包含工資及利潤。又被
    告僅為家庭主婦，無工作收入，且無特殊身分地位及財產，
    原告請求精神慰撫金15萬元顯屬過高等語。並聲明：㈠原告
    之訴駁回。㈡如受不利判決，願供擔保，請准宣告免為假執
    行。
三、本院之判斷：
  ㈠被告應負侵權行為損害賠償責任：
　　按因故意或過失，不法侵害他人之權利者，負損害賠償責任
    ，民法第184條第1項前段定有明文。次按汽車起駛前應顯示
    方向燈，注意前後左右有無障礙或車輛行人，並應讓行進中
    之車輛行人優先通行；汽車行駛時，駕駛人應注意車前狀況
    及兩車並行之間隔，並隨時採取必要之安全措施，道路交通
    安全規則第89條第1項第7款、第94條第3項分別定有明文，
    經查：
　⒈原告主張被告於上開時、地，駕駛自小客車，將該車停在臺
    中市○○區○○路0段000號前，疏未注意汽車行駛起步時，應注
    意前後左右有無車輛行人，並應讓行進中之車輛優先通過，
    碰撞原告所騎乘之系爭機車，致原告受有右胸挫傷、右肩、
    右肘、右前臂、雙手、右膝擦傷挫傷等傷害之事實，業據原
    告提出林新醫院及張治國診所診斷證明書、急診醫療收據、
    門診醫療收據、免用統一發票、人工皮收據為證（見交附民
    卷第17至19、23至31頁）。並經本院依職權調閱臺灣臺中地
    方檢察署110年度偵字第13159號偵查卷宗、臺灣臺中地方法
    院110年度交易字第822號刑事卷宗核閱屬實。並參以被告因
    過失傷害罪行，經法院判處拘役40日確定等情，有本院110
    年度交易字第822號刑事判決在卷可佐（見本院卷第15至18
    頁），足認被告確有起駛前未注意讓行進中之車輛行人優先
    通行，及未注意車前狀況及兩車並行間隔之疏失，被告就系
    爭車禍之發生有過失甚明。
  ⒉系爭機車之受損，及原告受有右胸挫傷、右肩、右肘、右前
    臂、雙手、右膝擦傷挫傷等傷害之事實，既係來自被告駕駛
    車輛，疏未於起駛前讓行進中之車輛行人優先通行，及未注
    意車前狀況及兩車並行間隔之過失駕車行為所所直接造成，
    兩者間自有相當因果關係。從而，原告主張被告應負侵權行
    為損害賠償責任，應屬有據。
  ㈡原告得向被告請求之各項費用及賠償損害範圍：
　　按不法侵害他人之身體或健康者，對於被害人因此喪失或減
    少勞動能力或增加生活上之需要時，應負損害賠償責任；不
    法侵害他人之身體、健康、名譽、自由、信用、隱私、貞操
    ，或不法侵害其他人格法益而情節重大者，被害人雖非財產
    上之損害，亦得請求賠償相當之金額；不法毀損他人之物者
    ，被害人得請求賠償其物因毀損所減少之價額，民法第193
    條第1項、第195條第1項前段、第196 條定有明文。茲就原
    告所受損害，論述如下：
　⒈醫療費用部分：
    原告主張因系爭車禍支出醫藥費用及增加生活上需要費用共
    計支出3,690元乙情，有診斷證明書、醫療費用收據、免用
    統一發票、人工皮收據為證（見交附民卷第17至19、23至31
    頁），且為被告所不爭執（見本院卷第34頁），是原告此部
    分請求，應屬有據。
  ⒉機車修理費、安全帽費用部分：
  ①按請求賠償物被毀損所減少之價額，得以修復費用為估定標
　　準，但以必要者為限（最高法院77年度第9次民事庭會議決
    議參照）。原告請求回復原狀所必要之修理費，應屬適法，
    但其中以新零件更換舊零件之折舊部分非屬必要費用，應予
    扣除。原告請求系爭機車支出修復費用為12,910元（含折舊
    後零件費用2,010元、工資10,900元），業據原告提出群盛
    機車行免用統一發票收據、估價單為證（見交附民卷第33、
    35頁），而被告對於原告請求零件折舊後之金額為 不爭執
    （見本院卷第42頁）。至於被告雖抗辯：系爭機車修復工資
    10,900元過高，且一般修理機車之零件費用均已含工資等語
    。惟查上開估價單、免用統一發票收據，為群盛機車行所出
    具，該機車行為專業技術人員，應屬可信，故足認原告為修
    復系爭機車確實有支付工資10,900元，而原告所維修項目，
    核與道路交通事故談話紀錄表、道路交通事故照片所示該車
    所受損部位相符，堪認上開維修項目所須之費用，均屬必要
    之修復費用。被告並未舉出任何證據佐證其說，是被告此部
    分抗辯，礙難採憑。足認原告請求系爭機車支出修復費用為
    12,910元（計算式：2,010＋10,900），應屬有據。
  ②原告主張因系爭車禍所致之安全帽之毀損，重新購置後，經
    折舊後，請求370元，有風客安全帽專賣店名片、收據等在
    卷可佐（見交附民卷第39頁），且為被告所不爭執（見本院
    卷第42頁），是原告此部分請求，應屬有據。
  ⒊精神慰撫金部分：
    按不法侵害他人之身體，被害人雖非財產上之損害，亦得請
    求賠償相當之金額，民法第195條第1項定有明文。次按慰撫
    金之賠償須以人格權遭遇侵害，使精神上受有痛苦為必要，
    其核給之標準固與財產上損害之計算不同，然非不可斟酌雙
    方身份資力與加害程度，及其他各種情形核定相當之數額（
    最高法院51年度台上字第223 號裁判意旨參照）。本院審酌
    原告任職於大立光電股份有限公司，名下有房屋1筆、土地2
    筆、有薪資所得之經濟狀況；被告為國中補校畢業，目前無
    業為家庭主婦，名下有土地2筆、汽車1輛、有股利、執行業
    務及其他營利所得等情，並有兩造108、109年稅務電子閘門
    資料查詢表可資佐憑（見110年度交易字第822號卷第66頁、
    本院證物袋）。復考量原告因系爭車禍受有右胸挫傷、右肩
    、右肘、右前臂、雙手、右膝擦傷挫傷等傷害。再參酌被告
    之過失情節等一切情狀，認原告請求被告賠償精神慰撫金應
    以40,000元為適當，逾此範圍之請求，尚屬過高。
  4.綜上，原告因本件侵權行為所受損害總額為56,970元（計算
    式：3,690＋12,910＋370＋40,000＝56,970）。
  ㈢查原告對被告之損害賠償請求權，係屬未定給付期限之金錢
    債權，依民法第229條第2項、第233條第1項前段、第203條
    規定，原告請求被告給付自起訴狀繕本送達之翌日即109年7
    月17日（見交附民卷第43頁）起至清償日止，按週年利率百
    分之5計算之利息，為有理由，應予准許。
四、綜上所述，原告依侵權行為之法律關係，請求被告給付原告
    56,970元，及自109年7月17日起至清償日止，按週年利率百
    分之5計算之利息範圍內，為有理由，應予准許；逾此範圍
    之請求，為無理由，應予駁回。
五、本判決原告勝訴部分，係適用簡易程序所為被告敗訴之判決
    ，依民事訴訟法第389條第1項第3款規定，應依職權宣告假
    執行。原告雖陳明願供擔保請准宣告假執行，然此屬促使法
    院依職權發動假執行之宣告，法院毋庸另為准駁之判決。被
    告陳明願供擔保請准宣告免為假執行，核無不合，爰酌定擔
    保金額如上。
六、本件係原告提起刑事附帶民事訴訟，經本院刑事庭依刑事訴
    訟法第504條第1項規定裁定移送前來，依同條第2項之規定
    ，就原告身體健康法易受侵害部分，屬於因刑法過失傷害犯
    罪所受之損害，免繳納裁判費，惟於本件訴訟繫屬過程，就
    原告請求物之損害（即機車修理費12,910元、安全帽370元
    ）部分，因非刑法過失傷害罪所保護之法益，非屬犯罪所受
    之損害，依法補繳裁判費後，增生訴訟費用（即裁判費1,00
    0元），依民事訴訟法第78條規定，命被告負擔。
中    華    民    國     111    年     2   月    25   日
                  臺灣臺中地方法院臺中簡易庭
                                  法  官 陳佩怡
以上為正本，係照原本作成。
如不服本判決，應於送達後二十日內，向本院提出上訴狀並表明
上訴理由，如於本判決宣示後送達前提起上訴者，應於判決送達
後二十日內補提上訴理由書（須附繕本）。如委任律師提起上訴
者，應一併繳納上訴審裁判費。
中    華    民    國     111    年     2   月    25   日
                                  書記官  許千士